【裁判字號】    99,訴,274
【裁判日期】    990331
【裁判案由】    違反槍砲彈藥刀械管制條例
【裁判全文】
臺灣臺北地方法院刑事判決               99年度訴字第274號
公  訴  人  臺灣臺北地方法院檢察署檢察官
被      告  甲○○
指定辯護人  本院公設辯護人唐禎琪
上列被告因違反槍砲彈藥刀械管制條例案件，經檢察官提起公訴
（98年度偵字第13282 號），本院判決如下：
    主  文
甲○○未經許可，持有空氣槍，處有期徒刑壹年拾月，併科罰金
新臺幣伍萬元，罰金如易服勞役，以新臺幣壹仟元折算壹日，緩
刑肆年。扣案之空氣槍（槍枝管制編號：0000000000
號、0000000000號）貳枝均沒收之。
    事  實  及  理  由
壹、構成犯罪之事實
  一、甲○○明知未經許可，不得持有具有殺傷力之空氣槍，竟
      仍基於持有具殺傷力之空氣槍之犯意，於民國97年8月6日
      至廖銘文（所涉販賣具有殺傷力空氣槍部分，由檢察官另
      行偵辦中）所經營之「迪斯奈遙控玩具城」（址設雲林縣
      斗六市○○路42號）購買具有殺傷力之空氣槍（槍枝管制
      編號：0000000000號、0000000000號）2枝，並於同年8月
      7日以宅配配送到臺北縣新店市○○街23巷27號4樓甲○○
      住處，甲○○即自斯時起，未經許可持有該等具有殺傷力
      之空氣槍。嗣經警於98年5 月25日17時40分許，持搜索票
      前往上開甲○○住處搜索，當場扣得上開空氣槍2 枝，而
      查知上情。
  二、案經臺北市政府警察局文山第二分局報請臺灣臺北地方法
      院檢察署檢察官偵查起訴。
貳、認定犯罪事實所憑之證據及理由
  一、被告甲○○於警詢、檢察官訊問及本院審理時之自白：證
      明上開之犯罪事實。
  二、內政部警政署刑事警察局（下稱刑事警察局）98年6 月12
      日刑鑑字第0980073174號鑑驗書：鑑定結果為「送鑑空氣
      槍1 枝（槍枝管制編號：0000000000號），認係氣體動力
      式槍枝，以小型高壓氣體鋼瓶內氣體為發射動力，經以金
      屬彈丸測試三次，其中彈丸（直徑6.0mm、重量0.88g）最
      大發射速度為140公尺/秒，計算其動能為8.6 焦耳，換算
      其單位面積動能為30焦耳/平方公分」、「送鑑空氣槍1枝
      （槍枝管制編號：0000000000號），認係氣體動力式槍枝
      ，以小型高壓氣體鋼瓶內氣體為發射動力，經以金屬彈丸
      測試三次，其中彈丸（直徑8.0mm、重量2.1 g）最大發射
      速度為173公尺/秒，計算其動能為31焦耳，換算其單位面
      積動能為61焦耳/ 平方公分」。前開鑑定單位固未明確表
      示扣案空氣槍是否均具有殺傷力，惟依上開鑑定書所提供
      認定殺傷力之相關數據略以：「一、殺傷力定義：依據司
      法院秘書長81.6.11.秘台廳(二)字第06985 號函釋示：殺傷
      力的標準為在最具威力的適當距離，以彈丸可穿入人體皮
      肉層之動能為基準。二、殺傷力之相關數據：(一)依日本科
      學警察之研究結果，彈丸單位面積動能達20焦耳/ 平方公
      分，則足以穿入人體皮肉層。(二)本局對活豬作射擊測試結
      果，彈丸單位面積動能達24焦耳/ 平方公分，則足以穿入
      豬隻皮肉層。(三)美國軍醫總署定義：彈丸撞擊功能達58呎
      磅（約78.6焦耳），則足以使人喪失戰鬥能力」等語，是
      本件扣案空氣槍經鑑定單位試射結果（單位面積動能分別
      為30焦耳/平方公分及61焦耳/平方公分），其單位面積動
      能已超過上開殺傷力相關數據(一)、(二)所示之單位面積動能
      甚多，已符合司法院上開函示之殺傷力標準，自應認具有
      殺傷力。至其雖並不符合美國軍醫總署之定義，惟該署之
      標準係「足以使人喪失戰鬥能力」，與「在最具威力的適
      當距離，以彈丸可穿入人體皮肉層之動能」之標準不盡相
      同，自難據此即謂扣案之空氣槍不具有殺傷力。
  三、扣案之空氣槍2 枝：經本院當庭勘驗結果均為外觀結構完
      整、擊發功能正常。
  四、依上開補強證據，已足以證明被告所為自白之真實性，是
      被告前開自白持有有殺傷力之空氣槍之犯行，屬於真實而
      可予採信。
、論罪科刑之理由
  一、核被告所為，均係犯槍砲彈藥刀械管制條例第8條第4項之
      未經許可，持有空氣槍罪。本院考量被告購買扣案空氣槍
      之動機僅在於個人收藏、把玩之用，並無證據證明被告有
      持之犯案或攜帶外出炫耀、示威，犯案情節非重，然持有
      空氣槍之法定刑為「三年以上十年以下有期徒刑，併科新
      臺幣七百萬元以下罰金」，依本件實際犯罪之情狀而言，
      非無顯可憫恕之處，認如量處法定最低度刑，猶嫌過重，
      顯屬情輕法重，有傷一般國民對於法律之情感，故參酌前
      情，爰依刑法第59條之規定，酌減其刑。爰審酌被告前無
      犯罪前案紀錄，有臺灣高等法院被告前案紀錄表在卷可按
      ，素行尚佳；惟槍、彈本身對於社會治安之潛在威脅性甚
      大，故國家乃對與槍、彈有關之各類型犯罪加以規範，以
      示肅清槍彈、維護社會治安之決心，被告雖以收藏、把玩
      之意而購買空氣槍，惟其在主觀上既已認知所購得之空氣
      槍具有殺傷力，竟仍予以持有，其心態尚非無可議之處；
      然其犯後能坦承犯行，態度良好，且被告在本件持有空氣
      槍過程中，並無證據證明其持之犯案或對外示威、炫耀，
      可認其犯罪情節不重，以及被告持有扣案空氣槍長達1 年
      多等一切情狀，量處如主文所示之刑，罰金部分，併諭知
      易服勞役之折算標準。又被告前未曾因故意犯罪受有期徒
      刑以上刑之宣告，此有前開臺灣高等法院被告前案紀錄表
      在卷可參，其因一時失慮，致罹刑章，本院認被告經此教
      訓，當知所警惕，而無再犯之虞，本院認其所宣告之刑以
      暫不執行為適當，爰依刑法第74條第1項第1款之規定，併
      宣告緩刑4年，以啟自新。扣案之空氣槍2枝，屬違禁物，
      應依刑法第38條第1項第1款規定予以沒收之。至另扣案之
      鋼瓶、黃金彈、鉛彈、二氧化碳鋼瓶等物，均不具殺傷力
      ，自非屬違禁物，此部分不予宣告沒收，併此敘明。
肆、應適用之法條
  一、刑事訴訟法第299 條第1 項前段。
  二、槍砲彈藥刀械管制條例第8條第4項。
  三、刑法第11條前段、第59條、第42條第3項、第74條第1項第
      1 款、第38條第1項第1款。
本案經檢察官林冠佑到庭執行職務。
中    華    民    國    99    年    3     月    31    日
                  刑事第四庭    審判長法  官  李桂英
                                      法  官  呂政燁
                                      法  官  李明益
以上正本證明與原本無異。
如不服本判決應於收受送達後10日內向本院提出上訴書狀，並應
敘述具體理由；其未敘述上訴理由者，應於上訴期間屆滿後20日
內向本院補提理由書（均須按他造當事人之人數附繕本）「切勿
逕送上級法院」。
                                     書記官  劉穗筠
中    華    民    國    99    年    3     月    31    日
附錄本案論罪科刑法條全文
槍砲彈藥刀械管制條例第8條
未經許可，製造、販賣或運輸鋼筆槍、瓦斯槍、麻醉槍、獵槍、
空氣槍或第 4 條第 1 項第 1 款所定其他可發射金屬或子彈具
有殺傷力之各式槍砲者，處無期徒刑或 5 年以上有期徒刑，併
科新臺幣 1 千萬元以下罰金。
未經許可，轉讓、出租或出借前項所列槍枝者，處 5 年以上有
期徒刑，併科新臺幣 1 千萬元以下罰金。
意圖供自己或他人犯罪之用，而犯前二項之罪者，處無期徒刑或
 7 年以上有期徒刑，併科新臺幣 1 千萬元以下罰金。
未經許可，持有、寄藏或意圖販賣而陳列第 1 項所列槍枝者，
處 3 年以上10 年以下有期徒刑，併科新臺幣 700 萬元以下罰
金。
第 1 項至第 3 項之未遂犯罰之。

司法院資訊處製作；財團法人民間司法改革基金會備份。
